【裁判字號】    98,沙簡上,1188
【裁判日期】    990316
【裁判案由】    妨害自由
【裁判全文】
臺灣臺中地方法院刑事判決          98年度沙簡上字第1188號
上  訴  人
即  被  告  丁○○
            丙○○○
上列上訴人因妨害自由等案件，不服本院沙鹿簡易庭中華民國98
年10月20日98年度沙簡字第588 號第一審刑事簡易判決（聲請案
號：98年度偵字第14185 號），提起上訴，本院管轄之第二審合
議庭判決如下︰
    主    文
原判決撤銷。
丁○○以加害生命、身體之事，恐嚇他人致生危害於安全，處拘
役貳拾日，如易科罰金，以新臺幣壹仟元折算壹日；又傷害人之
身體，處拘役貳拾日，如易科罰金，以新臺幣壹仟元折算壹日。
應執行拘役拾日，如易科罰金，以新臺幣壹仟元折算壹日。
丙○○○以加害生命、身體之事，恐嚇他人致生危害於安全，處
拘役貳拾日，如易科罰金，以新臺幣壹仟元折算壹日。
    犯罪事實
一、丁○○與丙○○○係夫妻，並向戊○○承租位於臺中縣龍井
    鄉○○村○○路○ 段未登記門牌號碼之鐵皮屋，經營便當生
    意。嗣雙方因租賃問題而發生爭執，戊○○於民國98年4 月
    15日上午連續撥打多通電話，要求丁○○與陳潘秋儘速解決
    ，丙○○○不滿戊○○之催促，遂於同日上午10時許，前往
    戊○○位於臺中縣龍井鄉○○村○○路○段174巷23號住處院
    子內，與戊○○理論，丁○○隨後亦趕到現場。雙方一言不
    合，丁○○竟基於恐嚇危害安全之犯意，出言對戊○○稱：
    「不可以動到押金，否則全家出門要小心，注意一點!」；
    另陳潘秋香亦基於恐嚇危害安全之犯意，對戊○○恐嚇稱「
    你只有1 隻腳，要小心一點不要跌倒」等語，使戊○○心生
    畏懼，足生危害於戊○○及其家人之生命、身體之安全。期
    間，戊○○亦基於恐嚇之犯意，出言恐嚇丁○○與丙○○○
    稱:「3天內要打壞你的店，你們夫妻不要出門，如果被我看
    到，算秒鐘就能將你們夫妻解決」等語（戊○○妨害自由部
    分未據上訴）。嗣後，丁○○欲離開戊○○上開住處院子時
    ，因戊○○站在門邊，詎丁○○另基於傷害之犯意，出手推
    倒戊○○，致戊○○受有左側膝蓋下截肢後殘肢頓挫傷之傷
    害。
二、案經戊○○訴由臺中縣警察局烏日分局報告臺灣臺中地方法
    院檢察署檢察官聲請簡易判決處刑。
    理    由
一、證據能力之說明：
  (一)按被告以外之人（包括證人、鑑定人、告訴人、被害人及共
    同被告等）於審判外之陳述雖不符刑事訴訟法第159條之1至
    之4 等四條之規定，而經當事人於審判程序同意作為證據，
    法院審酌該言詞陳述或書面陳述作成時之情況，認為適當者
    ，亦得為證據；當事人、代理人或辯護人於法院調查證據時
    ，知有刑事訴訟法第159 條第1 項不得為證據之情形，而未
    於言詞辯論終結前聲明異議者，視為有前項之同意，同法第
    159條之5定有明文。立法意旨在於傳聞證據未經當事人之反
    對詰問予以核實，原則上先予排除。惟若當事人已放棄反對
    詰問權，於審判程序中表明同意該等傳聞證據可作為證據；
    或於言詞辯論終結前未聲明異議，基於尊重當事人對傳聞證
    據之處分權，及證據資料愈豐富，愈有助於真實發見之理念
    ，且強化言詞辯論主義，使訴訟程序得以順暢進行，上開傳
    聞證據亦均具有證據能力。
  (二)本件證人戊○○、甲○○均曾於警詢及偵查中為陳述，其性
    質雖屬傳聞證據，惟當事人於本院準備程序中已同意作為證
    據，依上開規定，是其等於警詢及偵查中之證言應具有證據
    能力。
二、訊據被告丁○○及丙○○○固坦承於前揭時間，有前往告訴
    人戊○○住處理論之事實，惟矢口否認有何恐嚇及傷害告訴
    人之犯行，辯稱：只有戊○○一直在罵他們，伊均沒有回嘴
    ；被告丁○○另辯稱：伊沒有用手推戊○○，戊○○受傷與
    伊無關云云。
三、經查，上開犯罪事實業據證人即告訴人戊○○於警訊中證稱
    ：我因為屋子租給（陳）潘秋鄉經營正一便當店，於97年12
    月10日租賃期滿，對方於97年12月28日始遷移離開，屋子鑰
    匙未移交，屋子也未點交，雙方也未談到租賃押金問題，約
    於98年2 月底，我太太才打電話到正一便當店去要屋子的鑰
    匙，潘秋鄉於98年2 月底才將鑰匙交給我太太，‧‧‧討三
    次才拿到鑰匙，‧‧‧電費也未繳納，對方於今（15）日到
    我家找我太太理論，兩人在我家發生口角，隔約5 分鐘，潘
    秋鄉的先生丁○○也到我家，一到就衝進我家院子，指著我
    的鼻子罵‧‧‧我也回罵對方，接著丁○○口出威脅要我全
    家出外小心一點，注意一點；然後潘秋鄉接著說：我只有一
    隻腳，要我小心點不要跌倒。接著丁○○等要走，我看到他
    們要離開，就說既然來了，我們就好好講清楚再走，以後還
    是朋友，但是丁○○還是要走，於是丁○○用右手推了我一
    把，導致我跌倒，造成我左側膝蓋下截肢後殘肢鈍挫傷等語
    甚詳（警卷第10頁）。嗣於偵查及本院審理中亦為相同之陳
    述（偵查卷第6～7頁，本院卷第62頁背面～63頁）。核與證
    人即告訴人戊○○之妻李麗於偵查中證述之情節亦大致相符
    （偵查卷第17頁）。
四、被告二人固執前揭情詞辯解，且證人即被告二人之子乙○○
    於本院審理中亦附和被告二人之說詞，證稱：戊○○在罵被
    告二人時，被告二人均沒有任何回應等語（本院卷第61頁背
    面），惟查：
  (一)證人乙○○與被告二人為親子關係，所為證言已有迴護被告
    之嫌，其證述之憑信性較低。且證人乙○○是在被告二人先
    到達現場後，嗣後才趕到，其並未全程目睹雙方爭執之經過
    ，所為證言，自不足以反映全部之事實。
  (二)又被告二人均不否認當天係因房屋租賃糾紛與告訴人發生爭
    執，參以本件是被告二人主動前往告訴人之住處欲找告訴人
    理論，雙方並互指對方態度惡劣，則被告二人在盛怒之下，
    豈有任憑一方辱罵而毫不回應之理。是被告二人辯稱，只有
    告訴人在罵，伊二人均沒有回嘴云云，已有避重就輕，飾詞
    矯辯之嫌。再參以證人即鄰居甲○○證稱：確實有看見雙方
    在爭吵，伊之前在屋內就有聽到，吵了很久了等語（本院卷
    第64頁～64頁背面）。均足以證明，被告二人此部分之辯解
    ，與事實不符。
  (三)另被告丁○○於本院審理中亦不否認：後來戊○○拄著拐杖
    站在門邊，不讓我們出去等語（本院卷第66頁）。則被告丁○○在急欲出門且發生爭執之情況下，自有可能順手推開告
    訴人戊○○。再查，告訴人戊○○當時確實拄著拐杖，則被
    告丁○○對於用手推推開告訴人，將導致告訴人跌倒受傷一
    情，自有預見之可能，竟仍不顧一切以手推開告訴人，其就
    本件傷害之犯行，至少具有不確定之故意，亦堪認定之。
  (四)至於證人乙○○及甲○○於本院審理中固均證稱：未聽聞被
    告二人恐嚇告訴人，亦未看見被告丁○○推倒告訴人等語，
    惟查，關於被告恐嚇及傷害之行為，均是發生在告訴人住處
    院子內，業據告訴人指述明確；而當時在院子內，亦僅有被
    告及告訴人兩對夫婦在場，並據被告自承在卷（本院卷第66
    頁），從而證人乙○○及甲○○所述未聽聞被告二人恐嚇告
    訴人，亦未看見被告丁○○推倒告訴人之證詞，亦均不足為
    被告二人有利之認定。
  (五)綜上所述，被告二人之辯解不足為採，此外，復有童綜合診
    所之診斷證明書、刑案現場測繪圖各1份，及現場照片2張在
    卷可資佐證，本件事證明確，被告二人犯行已堪認定。
五、核被告丁○○所為係犯刑法第305條之恐嚇罪及同法第277條
    第1項之傷害罪；被告丙○○○所為係犯刑法第305條之恐嚇
    罪。被告丁○○所為恐嚇及傷害二罪間，犯意各別，行為有
    異，應予分論併罰。又原審認被告二人就恐嚇之犯行具有犯
    意聯絡及行為分擔，應論以共同正犯，惟查，被告二人係先
    後到達現場，且對告訴人恐嚇之內容亦不盡相同，應係在爭
    吵過程中，於盛怒之下，分別對告訴人口出恐嚇之語，難認
    被告二人就此部分預先有何犯意聯絡及行為之分擔，應認僅
    係單純之「同時犯」。本件被告二人仍執前揭情詞上訴，固
    無理由，然原判決既有上開適用法則之違誤，亦屬無可維持
    ，仍應由本院予以撤銷改判。爰審酌被告2人犯罪之動機、
    目的、手段，告訴人受傷之程度非重，雙方爭執之過程中告
    訴人亦出言恐嚇被告，以及被告二人犯後否認犯行之態度，
    尚未與告訴人和解等一切情狀，分別量處如主文所示之刑，
    並諭知易科罰金之折算標準。被告丁○○部分，同時應定執
    行刑，併諭知易科罰金之折算標準。
據上論斷，應依刑事訴訟法第455 條之1第1項、第3項、第369條
第1項前段、第364條、第299條第1項前段，刑法第277條第1項、
第305條、第41條第1項前段、第51條第6款，刑法施行法第1條之
1第1項前段、第2項，判決如主文。
中    華    民    國    99    年    3     月    16    日
                  刑事第六庭  審判長法官  林三元
                                    法官  戴博誠
                                    法官  高英賓
上正本證明與原本無異。
本件不得上訴。
                                  書記官  司立文
中    華    民    國    99    年    3     月    16    日
附錄本案論罪科刑法條全文：
中華民國刑法第277 條
（普通傷害罪）
傷害人之身體或健康者，處3 年以下有期徒刑、拘役或1 千元以
下罰金。
犯前項之罪因而致人於死者，處無期徒刑或7 年以上有期徒刑；
致重傷者，處3 年以上10年以下有期徒刑。
中華民國刑法第305 條
（恐嚇危害安全罪）
以加害生命、身體、自由、名譽、財產之事，恐嚇他人致生危害
於安全者，處2 年以下有期徒刑、拘役或3 百元以下罰金。

司法院資訊處製作；財團法人民間司法改革基金會備份。
